【裁判字號】    97,訴,1114
【裁判日期】    980504
【裁判案由】    毒品危害防制條例等
【裁判全文】
臺灣桃園地方法院刑事判決              97年度訴字第1114號
公  訴  人  臺灣桃園地方法院檢察署檢察官
被      告  丁○○
                    （
選任辯護人  何啟熏律師
            趙元昊律師
            許瑞榮律師
上列被告因違反毒品危害防制條例等案件，經檢察官提起公訴（
97年度偵緝字第1480號），本院判決如下：
    主  文
丁○○運輸第二級毒品，累犯，處有期徒刑拾年。扣案如附表編
號一所示之第二級毒品沒收銷燬之；扣案如附表編號二、三所示
之物，均沒收之。
    事  實
一、丁○○前於民國89年間因犯過失傷害罪，經臺灣高等法院於
    92年3 月11日以92年度交上易字第31號判決判處有期徒刑4
    月確定，並於92年5 月30日易科罰金執行完畢（於本案構成
    累犯）。丁○○明知甲基安非他命（Methamphetamine） 、
    3,4-亞甲基雙氧甲基安非他命（MDMA；3,4-methylenedioxy
    methamphetamine ，俗稱快樂丸）係毒品危害防制條例第2
    條第2 項第2 款公告之第二級毒品，且係行政院依懲治走私
    條例第2 條第4 項授權公告之「管制物品項目及其數額」所
    列甲項第4 款之管制進出口物品，禁止運輸、私運進口，竟
    基於自中華民國境外運輸第二級毒品甲基安非他命、3,4-亞
    甲基雙氧甲基安非他命及私運管制物品進口之犯意，於94年
    1 月25日搭乘澳門航空公司NX615 號班機至澳門，同日經由
    拱北口岸進入大陸地區，並由不詳管道取得如附表編號一所
    示含甲基安非他命、3,4-亞甲基雙氧甲基安非他命成分之綠
    色藥錠後，以其所有如附表編號二所示之包裝袋分裝成2 包
    ，置入其所有如附表編號三所示多媒體播放器之主機內，於
    94年1 月28日某時，在美商聯邦快遞股份有限公司（以下簡
    稱聯邦快遞公司）大陸地區廣州貨運站，利用其任職之臺北
    市○○區○○路16、18號1 樓華納ATT 服務台為收件地址，
    以其持用之0000000000號電話為收件人聯絡電話，並指定收
    件人為「林R 」，偽以運送多媒體播放器之名義，透過不知
    情之聯邦快遞公司人員，自大陸地區廣州市以航空快遞方式
    運輸上開第二級毒品來臺，丁○○並於完成前揭毒品交寄後
    ，同日即由拱北口岸離開大陸地區，再自澳門搭乘澳門航空
    公司NX610 號班機返回臺灣，以伺機領取貨物。嗣於同年2
    月1 日上午7 時10分許，該多媒體播放器經由FX0014號班機
    運輸進入我國桃園國際機場第二貨運站，經內政部警政署航
    空警察局安全檢查隊執行X 光檢查時，X 光顯示該多媒體播
    放器內藏不明物，乃會同財政部臺北關稅局人員拆封後，在
    該多媒體播放器之音箱內發現含第二級毒品甲基安非他命、
    3,4-亞甲基雙氧甲基安非他命成分之綠色藥錠2 包（驗餘合
    計淨重802.52公克），遂由內政部警政署航空警察局警員喬
    裝快遞人員，將前開多媒體播放器送至託運單上所載之收件
    地址即臺北市○○區○○路16、18號1 樓，經詢問服務台人
    員該處是否有「林先生」之人，服務台人員告以擔任店長之
    甲○○姓林，惟目前外出中，其後喬裝快遞人員之警員即聯
    繫甲○○，並至與甲○○約定之地點，將該多媒體播放器交
    由甲○○本人簽收，同時在甲○○簽收後當場表明身分，並
    告知甲○○該多媒體播放器內夾藏有第二級毒品，雖甲○○
    表示其非實際貨主，警方仍準備將甲○○帶往警察局詢問，
    然於前往警察局途中，經連繫發現在甲○○在為警管束行動
    期間，仍有不明人士致電聯邦快遞公司詢問該多媒體播放器
    之運送情形，查緝本案之警員遂認甲○○應可排除涉案，乃
    要求甲○○配合再至華納ATT 商城重為送貨以查得實際收貨
    人，惟未見有人出面領取。嗣經警調取託運單上所載收件人
    聯絡電話0000000000號之通聯紀錄，過濾、調查發、受話紀
    錄及發、受話人後，始循線查悉上情。
二、案經內政部警政署航空警察局移送臺灣桃園地方法院檢察署
    檢察官偵查起訴。
    理  由
壹、證據能力方面：
一、按刑事訴訟法採行直接審理原則及言詞審理原則，並保障被
    告之反對詰問權，於刑事訴訟法第159 條第1 項明定被告以
    外之人於審判外之言詞或書面陳述，除法律有規定者外，原
    則上不得作為證據。然為兼顧現實需要及真實之發現，乃本
    於例外從嚴之立場，許於具備必要性及可信性之特別情況下
    ，例外地承認其有證據能力。而被告以外之人於檢察事務官
    、司法警察官或司法警察調查中所為之陳述，基於實體發現
    真實之訴訟目的，依第159 條之2 規定，如與審判中之陳述
    不符時，經比較結果，其先前之陳述，相對具有較可信之特
    別情況，且為證明犯罪事實存否所必要者，或於審判中有第
    159 條之3 各款情形之一，經證明其調查中所為陳述具有可
    信之特別情況，且為證明犯罪事實之存否所必要者，則例外
    地賦與證據能力。次按刑事訴訟法第159 條之1 所規定被告
    以外之人於偵查中向檢察官所為之陳述，除顯有不可信之情
    況者外，得為證據。其立法理由係以偵查中對被告以外之人
    所為之偵查筆錄，或被告以外之人向檢察官所提之書面陳述
    ，性質上均屬傳聞證據，且常為認定被告有罪之證據，自理
    論上言，如未予被告反對詰問、適當辯解之機會，一律准其
    為證據，似與當事人進行主義之精神不無扞格之處，對被告
    之防禦權亦有所妨礙，然刑事訴訟法規定檢察官代表國家偵
    查犯罪、實施公訴，依法有訊問被告、證人、鑑定人之權，
    且實務運作時，偵查中檢察官向被告以外之人所取得之陳述
    ，原則上均能遵守法律規定，不致違法取供，其可信性甚高
    ，為兼顧理論與實務，而對被告以外之人於偵查中向檢察官
    所為之陳述，除顯有不可信之情況者外，得為證據。乃同法
    第159 條第1 項所謂得作為證據之「法律有規定者」之一，
    為有關證據能力之規定，係屬於證據容許性之範疇。而被告
    之反對詰問權係指訴訟上被告有在公判庭當面詰問證人，以
    求發現真實之權利，此與證據能力係指符合法律所規定之證
    據適格，而得成為證明犯罪事實存在與否之證據資格，性質
    上並非相同。
二、茲就本案公訴人引為證明被告犯罪事實之證據方法，關於證
    據能力認定如下：
（一）證人丙○○、乙○○、甲○○於警詢中所為陳述，均為被
      告以外之人於審判外之陳述，屬傳聞證據，而被告之辯護
      人在準備程序已就上開各供述之證據能力提出爭執（見本
      院卷(一)第35-36 頁），本院審酌各該陳述作成之狀況，並
      考量證人丙○○、乙○○、甲○○於本院審理時業經傳喚
      到庭具結作證，並經檢、辯雙方為交互詰問，因認上開證
      人於警詢所為之陳述，尚與刑事訴訟法第159 條之2 或第
      159 條之3 所定情形不相符合，復查無其他得例外取得證
      據能力之法律依據，前開各項證據方法應予排除，不得作
      為本案證明被告有罪之依據。
（二）證人丙○○、乙○○、甲○○於檢察官訊問時所為陳述，
      均為被告以外之人於審判外之陳述，屬傳聞證據，而被告
      之辯護人在準備程序已就上開各供述之證據能力提出爭執
      （見本院卷(一)第35-36 頁），本院審酌證人丙○○、乙○○、甲○○於檢察官偵查中經具結後所為之陳述，乃依法
      定程序所為，且本院審酌上開證人上開言詞陳述作成時之
      情況，均經檢察官告知具結之義務及偽證之處罰後具結而
      為任意陳述，核其製作筆錄過程，並無違法取供或證明力
      明顯過低之瑕疵，所為陳述係出於供述者之真意，皆具信
      用性，並無顯有不可信之情形，且本院於審理時業已傳喚
      證人丙○○、乙○○、甲○○到庭作證，復再逐一提示證
      人丙○○、乙○○、甲○○之偵訊筆錄並告以要旨依法辯
      論，亦業已保障被告之對質詰問權，是以上開證人於偵訊
      中經具結後所為陳述作為證據，並無任何顯不可信情況，
      當具有證據能力。
（三）除前述本院認定無證據能力，不得作為證據之證據方法外
      ，本案所引用之供述及非供述證據，經本院依法踐行調查
      證據程序，檢察官、被告及其選任辯護人均不爭執各該證
      據之證據能力，且亦查無依法應排除其證據能力之情形，
      是後述所引用證據之證據能力均無疑義。
貳、實體方面：
一、訊據被告矢口否認有何運輸第二級毒品、私運管制物品進口
    等犯行，辯稱：伊於94年2 月間確任職於華納ATT 商城，工
    作內容為晚上要確實將每個專櫃的帳收回，伊當時除負責華
    納ATT 商城外，還會去士林的都會叢林。伊應該有使用0000
    000000號行動電話，惟該門號係伊朋友借伊使用，伊只使用
    1 、2 個月即返還。伊於94年1 月25日有至大陸地區，但係
    去嫖妓，伊覺得很無辜，無緣無故即被起訴云云。本院查：
（一）扣案之綠色藥錠2 包係夾藏在多媒體播放器之音箱內，於
      94年2 月1 日上午某時許，經由FX0014號班機運抵桃園國
      際機場，嗣於同日上午7 時10分許，經執行X 光檢查儀注
      檢貨物時，發覺有異而查獲之事實，有財政部台北關稅局
      94年2 月1 日北遞移字第0940100101號函1 份、台北關稅
      局扣押貨物、運輸工具收據及搜索筆錄1 份、X 光檢查儀
      注檢貨物報告表1 份、航空警察局安全檢查隊第八組案件
      蒐證照片8 張附卷可憑。而上開扣案之綠色藥錠2 包，經
      內政部警政署刑事警察局以氣相層析/ 質譜分析法、核磁
      共振分析法鑑定，認送驗證物檢視均為綠色藥錠，外觀型
      態均相似，隨機抽取2 顆磨混鑑驗，驗前總毛重824.20公
      克（包裝塑膠袋總重20.90 公克），總淨重803.30公克，
      共取0.78公克鑑驗用罄，總餘802.52公克，檢出第二級毒
      品甲基安非他命（Methamphetamine） 、3,4-亞甲基雙氧
      甲基安非他命（MDMA；3,4-methylenedioxymethamphetam
      ine ，俗稱快樂丸）等成份，測得甲基安非他命之純度為
      2.6%，3,4-亞甲基雙氧甲基安非他命之純度約為6.7%，此
      有該局94年3 月14日刑鑑字第0940020767號鑑定書附卷可
      稽（見臺灣桃園地方法院檢察署97年度他字第926 號卷第
      16頁），堪認如附表編號一所示之第二級毒品確依前揭航
      空託運方式私運來臺無訛。
（二）前揭查獲之第二級毒品夾藏在多媒體播放器之音箱內，於
      94年1 月28日某時許，交由中國大陸地區廣州市之聯邦快
      遞公司運送，並註明收件地址為「台北市○○區○○路16
      、18號1 樓華納ATT 服務台收」，收件人為「林R 」，收
      件人聯絡電話為「0000000000」之事實，已據證人即聯邦
      快遞公司人員喻海寧於警詢時證述明確，並有商業發票1
      紙、聯邦快遞公司託運單1 份為證，衡以運輸第二級毒品
      乃法定刑為無期徒刑、7 年以上有期徒刑之重罪，從事此
      非法行為之危險性極高，且扣案之第二級毒品鑑前淨重高
      達803.30公克，價值不菲，該毒品自境外私運入臺後，聯
      邦快遞公司會依前開託運單上之送貨資料送達指定之地點
      ，倘送貨地點無人簽收者，送貨人員即可能依託運單上所
      載收件人之聯絡電話，與收件人聯絡確認送貨事宜，可見
      送貨資料攸關行為人能否順利領受貨物，絕無可能任意填
      寫送貨地址、收件人聯絡電話，致費心私運入臺之第二級
      毒品有無法送達之危險。經查：
  １、被告確於94年1 月25日搭乘澳門航空公司NX615 號班機至
      澳門，同日即經由拱北口岸進入大陸地區，再於94年1 月
      28日經由拱北口岸離開大陸地區，再由澳門搭乘澳門航空
      公司NX610 號班機返回臺灣等情，有旅客入出境記錄查詢
      1 份、財團法人海峽交流基金會98年3 月13日海廉（法）
      字第0980012605號函附卷為憑（見本院卷(一)第161-162 頁
      ），惟被告對於前情，先於檢察官訊問時供稱：伊於93、
      94年間沒有去過大陸，只有96年間才去過，伊於94年1 月
      去澳門2 次都是去賭錢，每次都帶3 萬元，賭輸就回來云
      云（見臺灣桃園地方法院檢察署97年度偵緝字第1480號卷
      第16-18 頁），於本院訊問時仍稱：伊於93年12月20日、
      94年1 月2 日、94年1 月25日都是去澳門，伊至澳門係要
      去找伊叔叔，順便去賭場玩，當時去澳門時，應該沒有順
      便去大陸云云（參本院卷(一)第13-14 頁），惟由前開出入
      境情形可知，被告於94年1 月25日出境之目的並非至澳門
      賭博，而係赴大陸地區甚明。被告在本院審理時固已承認
      於94年1 月25日至同年月28日確實在大陸地區，然仍辯稱
      ：伊至大陸地區的目的為嫖妓，因為在大陸地區嫖妓1 次
      只要2 、300 元人民幣云云（見本院卷(二)第44-45 頁），
      惟倘被告至大陸地區之目的如此單純，何須故為隱瞞，且
      被告因涉運輸第二級毒品罪嫌遭偵查，並經檢察官提起公
      訴，就此關乎其是否可能涉案之事項，迭經偵查、審理拒
      不吐實，實有悖常情。
  ２、前開在託運單上所載之收件地址係被告斯時任職地點之服
      務台，因收件地址屬一綜合商場，服務台會統一收受寄至
      各專櫃之信件、包裹等情，已據證人即當時華納ATT 商城
      之店長甲○○於本院審理時結證稱：華納ATT 商城的專櫃
      都是出租給店家，如要寄送物品給商城的店家，會統一寄
      到服務台，由服務台人員簽收，之後再將包裹、信件集中
      在服務台的一個箱子，每天開晨會時，各個專櫃會有人來
      參加，會順便領信或包裹，一般信件或包裹上會寫專櫃店
      家的名稱，如沒有人來領就一直留在服務台的箱子內。如
      果沒有寫專櫃名稱，只有寫姓名的信件或包裹，或多日沒
      有人領取者，就一直放著，也不會特別去找那個東西係何
      人所有等語明確（參本院卷(一)第135-137 、149 頁），而
      被告任職於華納ATT 商城，自然熟稔前開收受信件、包裹
      之流程，是本件交由聯邦快遞公司運送之多媒體播放器倘
      非先遭警查獲內藏第二級毒品，則聯邦快遞公司之快遞人
      員即會依託運單上所載收件地址送往華納ATT 商城服務台
      ，由服務台人員簽收，因其上並無任何專櫃店家之名稱，
      應不致遭送往某特定專櫃，被告即可利用其任職華納ATT
      商城保全人員之機會，在服務台人員簽收後，再伺機取走
      該包裹。
  ３、又託運單上所填載之「0000000000」電話之申用人為vu d
      inh uyen，此有通聯調閱查詢單1 份在卷為憑（見臺灣桃
      園地方法院檢察署97年度他字第926 號卷第18頁），而為
      確保本案私運入臺之第二級毒品能順利送至收件人手中，
      託運單上所記載之收件人電話即為相當重要之聯繫、確認
      工具。本件查獲經過，已據承辦警員徐善崑在本院審理時
      結證述：本案係由海關與航警局安檢隊共同查獲，查獲當
      日即與聯邦快遞公司聯繫依照送貨時程，由警員喬裝快遞
      公司人員至華納ATT 商城送貨，因送貨地點係一個櫃台，
      警員即問櫃台人員有無「林先生」其人，該服務台人員答
      以有「林先生」但不在現場，警員即詢問服務台人員關於
      「林先生」之職務及電話後，與當時任職華納ATT 商城店
      長之甲○○取得聯繫，甲○○表示其在總店開會，遂與甲○○約定在臺北市○○○路、仁愛路送貨，並在甲○○簽
      收貨物後，逮捕甲○○，當時甲○○一副莫名其妙的感覺
      ，經告知甲○○包裹內為毒品後，甲○○表示其雖姓林，
      然並非貨主，伊即詢問既然非貨主，何以簽收，甲○○即
      表示因為其工作場所為一外租商場，租用商場之人會以櫃
      台為收件地址，由櫃台代收，再由商家自行領取，伊剛開
      始不太相信甲○○的話，所以要將其帶往敦南派出所製作
      筆錄，後來因為另一位同仁打電話來通知接獲聯邦快遞公
      司表示，一直有人打電話詢問該夾藏毒品之包裹，經警方
      研判甲○○並非貨主，乃要求甲○○配合返回華納ATT 商
      城，由送貨人員重新送貨，經甲○○詢問係何人之物未果
      ，乃將證人甲○○帶至信義分局製作第一次筆錄等語在卷
      （見本院卷(一)第97-98 頁），顯見經警方於94年2 月1 日
      喬裝聯邦快遞公司人員依址遞送之結果，雖有在送貨地址
      任職，且姓林之甲○○簽收貨物，然因當日查緝經過，已
      先行排除甲○○涉案，同日對於該夾藏有第二級毒品之包
      裹究為何人所有，實無所獲甚明，而觀諸證人甲○○於同
      日所製作之第1 次警詢筆錄所載（見臺灣桃園地方法院檢
      察署97年度他字第92 6號卷第11頁），證人甲○○對於何
      人涉案，似亦完全無任何頭緒。而警方查知被告可能涉犯
      本案之原因，亦據證人徐善崑在本院審理時結證稱：後來
      調取0000000000號電話通聯紀錄後，依照通聯紀錄去查訪
      ，查到丙○○時，丙○○自其手機上查得該0000000000號
      電話之使用人為「直中」，伊並有將該手機畫面拍下。其
      中與0000000000號電話通話之00000000、00000000、0000
      0000號室內電話係另一家快遞公司UPS 的電話，00000000
      00號電話之使用人則係UPS 快遞員之電話，伊也有問該快
      遞員與何人通話，該快遞員稱其使用的電話係與客戶聯絡
      送貨地點。而依據通聯紀錄，向丙○○、乙○○詢問結果
      ，伊有再找甲○○到警局製作筆錄等語（參本院卷(一)第10
      1-105 頁），並有卷附0000000000號電話通聯調閱查詢單
      及該電話自94年1 月25日至同年2 月5 日之雙向通聯記錄
      1 份、0000000000、0000000000號電話通聯調閱查詢單各
      1 份在卷為證（見臺灣桃園地方法院檢察署97年度他字第
      926 號卷第18-21 頁），益徵前開0000000000號電話通聯
      紀錄係警方查悉被告恐涉本件運輸第二級毒品案件之重要
      證據資料，然卻非本院認定被告為本件犯罪行為人之唯一
      證據。蓋查知被告係0000000000號電話之持用者後，倘本
      件夾藏第二級毒品之包裹之送貨地址非被告任職之華納AT
      T 商城，則聯邦快遞公司快遞人員在派送包裹時，直接將
      包裹送至華納ATT 商城之服務台，由服務台人員簽收完成
      派送者，則真正之犯罪行為人，必須係有機會自華納ATT
      商城取走該經服務台人員簽收後之包裹之人，又若聯邦快
      遞公司快遞人員在派送包裹時，與0000000000號電話之持
      用者聯繫，則為確保該包裹能順利領取，該持用00000000
      00號電話之人必定要知悉領取聯邦快遞公司寄送之包裹之
      情，可見收件地址、收件人電話在運送中環環相扣，如未
      能掌握每一環節，極有可能因此導致無法取得私運來臺之
      毒品。
  ４、惟被告因涉本案，初於97年10月16日檢察官訊問時，矢口
      否認曾使用上開電話，辯稱：伊沒有使用0000000000號電
      話，僅認識甲○○、丙○○，不認識乙○○，伊不知道為
      何丙○○會說0000000000號電話係伊使用，丙○○都是打
      伊現在使用之手機與伊聯絡云云（見臺灣桃園地方法院檢
      察署97年度偵緝字第1480號卷第16-1 8頁）；於本院訊問
      時則改稱：伊應該有使用0000000000號電話，當時因為伊
      自己的電話欠費，某1 個朋友借伊，伊大約打了1 、2 個
      月，在欠費繳清後即返還。當時伊都是用伊自己的電話來
      接，使用朋友借伊的電話撥打云云（見本院卷(一)第13、15
      頁）；被告選任辯護人繼之為被告辯護稱：0000000000號
      電話係綽號「阿泰」之友人陳永泰於93年11、12月間交付
      被告使用，被告使用約1 、2 個月後，陳永泰又取回該行
      動電話，而被告使用前開門號時，曾經將在LUXY工作之同
      事電話號碼輸入手機電話簿，故94年2 月1 日晚上10時38
      分0000000000號電話有撥打乙○○之電話，可能即係陳永
      泰所誤打，且因該通話時間甚短，且乙○○亦不記得此事
      ，倘係被告撥打電話予乙○○，乙○○絕無可能不記得此
      事之理等情（見本院卷(二)第76-77 頁）。由前揭被告之供
      詞及辯護意旨可知，被告先全盤否認曾經持用該00000000
      00號電話，然見證人丙○○於檢察官訊問時結證稱：伊常
      去被告之前任職的LUXY舞廳玩，所以認識被告，伊有使用
      0000000000號電話，伊手機電話簿留存署名「直中」之電
      話即為「0000000000」，該電話係被告或其朋友告訴伊，
      伊自己輸入在電話簿內，伊曾經撥過該門號，但不記得有
      無找到被告。伊好像曾經在被告至華納ATT 商城任職後，
      於94年2 月份打過電話給被告詢問可否打折之事，伊於該
      次與被告聯絡後，即未再與被告聯繫，伊要找被告都要透
      過「0000000000」電話，沒有其他電話等語明確（見臺灣
      桃園地方法院檢察署97年度偵字第8150號卷第10-11 頁）
      ，實無法完全撇清與0000000000號電話之關係，則改以雖
      然有使用該門號，但並非94年2 月間之持用人為辯，並舉
      0000000000通聯記錄之基地台位置等為證。經查：(1)依00
      00000000號電話之通聯記錄所示，該電話於94年2 月1 日
      17時26分、同日17時36分均有受話記錄，而撥打該電話之
      發話電話號碼為00000000、00000000，該受話之基地台位
      置在臺北市○○區○○街600 巷81號，而被告之選任辯護
      人即以證人甲○○於94年8 月9 日警詢時證稱：經伊反覆
      回想案發當天（2 月1 日）17時30分許，伊與警察返回AT
      T 服務台，當時擔任安管人員之被告一直徘徊在服務台週
      邊且尾隨辦案警察四處觀望，形跡非常可疑等語（見臺灣
      桃園地方法院檢察署97年度他字第926 號卷第9 頁），認
      被告既於當日下午5 時30分許出現在華納ATT 商城，自不
      可能同時在臺北市○○區○○街600 巷81號基地台涵蓋範
      圍內持用0000000000號電話受話，更可證明0000000000號
      電話之使用人並非被告。惟由證人甲○○在本院審理時結
      證稱：警察帶伊至商場假裝再送一次貨時，被告坐在服務
      台，當時無人來領貨，伊將此貨拿去門口給航警局，被告
      有跟出來，在外面看一下等語（見本院卷(一)第140-141 頁
      ），雖可證明證人甲○○與警員重回華納ATT 商城時，被
      告確實在場，然由卷內證據資料可知，查獲夾藏第二級毒
      品之多媒體播放器之時間為94年2 月1 日上午7 時10分許
      ，至證人甲○○第一次製作警詢筆錄之時間為同日下午6
      時20分（見臺灣桃園地方法院檢察署97年度他字第926 號
      卷第11頁），其間相隔逾11小時，且證人甲○○因警方偵
      查作為，在其簽收該包裹時起，即遭以運輸毒品之犯罪嫌
      疑人身份欲帶往警察局製作調查筆錄，證人甲○○自是相
      當緊張、驚恐，其後雖因警方依部分事證研判其應無涉案
      而配合警方偵查返回華納ATT 商城，然證人甲○○對於當
      日各事件發生之確實時間，例如：證人甲○○與警員究係
      何時返回華納ATT 商城、因欲查出夾藏第二級毒品之包裹
      係屬何人所有，停留在ATT 商城之時間，是否能準確記憶
      ，實非無疑，且證人甲○○又係於時隔案發時至華納ATT
      商城送貨逾半年之94年8 月9 日始於警詢中為前開證述，
      又係經其「反覆回想」而得，更難逕認為無誤。況華納AT
      T 商城與前開基地台位置同在臺北市信義區，距離非遠，
      被告非無可能於證人甲○○與警員離開華納ATT 商城後，
      亦逕行離開華納ATT 商城，而在該基地台涵蓋範圍內受話
      及發話。故以證人甲○○所述關於其返回華納ATT 商城重
      為送貨之時間為事實前提，已難認為正確，尚難逕予排除
      被告於94年2 月1 日有使用0000000000號電話之機會。(2)
      又於94年2 月1 日22時38分，0000000000號電話有撥打電
      話至0000000000號電話之發話記錄，查該0000000000號電
      話之使用人係曾同與被告在LUXY舞廳任職之證人乙○○，
      已據證人乙○○在檢察官訊問時結證在卷（參見臺灣桃園
      地方法院檢察署97年度偵字第8150號卷第8 頁），然被告
      竟於檢察官及本院訊問時均稱不認識證人乙○○，已屬可
      疑。雖被告選任辯護人辯護意旨狀以前揭通聯紀錄可能係
      被告在使用0000000000號電話時，將證人乙○○之電話輸
      入電話簿內，而於94年2 月1 日晚上10時38分許遭真正使
      用人「陳永泰」誤撥等語，惟由證人乙○○在本院審理時
      結證稱：伊與被告在LUXY舞廳共事期間，私底下沒有聯絡
      ，電話係公司的通訊錄會有，伊沒有將被告的電話輸入伊
      的手機，伊平常也很少與被告聯絡。被告離開LUXY舞廳後
      ，即未再與被告聯絡等語（參本院卷(一)第15-16 、19-20
      頁），然被告係於93年10月11日即自LUXY舞廳離職，其又
      稱使用該0000000000號電話之時間為93年11、12月間，倘
      被告、證人乙○○僅係同事，私下並無其他往來，被告實
      無特別在離職後，另在借得之手機內存入證人乙○○電話
      之必要，則上開0000000000號電話於94年2 月1 日、同年
      月3 日分別有與被告相識友人即證人乙○○、丙○○之發
      話、受話記錄，衡情實難謂純屬巧合，且被告迄今亦未能
      提出「陳永泰」之年籍供本院調查，其空言辯稱至少於94
      年1 月下旬已未持用該0000000000電話云云，無非圖卸刑
      責之詞，不足採信。(3)又被告在證人甲○○與喬裝聯邦快
      遞公司快遞人員之警員再次至華納ATT 商城詢問該多媒體
      播放器係何人所有時，並未出面領取，且神情自若，固據
      證人甲○○證述在卷（見本院卷(一)第140-141 頁），然被
      告本即係利用華納ATT 商城之服務台簽收包裹，再伺機領
      取，已如前述，惟本件包裹竟係由證人甲○○簽收後，現
      場詢問係何人所有，實已與前述通常華納ATT 商城服務台
      簽收貨物之流程有異，且被告既明知該包裹內夾藏有第二
      級毒品，縱其斯時尚不知該包裹已遭警查獲，衡諸常情，
      亦不可能毫無任何掩飾，而逕行領取，故證人甲○○前揭
      證述，亦不足為有利被告之認定。(4)辯護意旨再以被告任
      職之華納ATT 商城之營業時間為上午11時至下午10時，而
      94年2 月1 日至同年月4 日並非假日，被告身為安管人員
      ，必須於營業時間結束後始能離開，然0000000000號電話
      在前開期間之發受話基地台（即臺北市○○區○○街600
      巷81號、臺北市○○區○○段4 小段0756地號台和公司、
      臺北市松山區○○○路166 號中泰賓館、臺北市松山區○○○路155 巷87號），均不在被告任職之華納ATT 商城。
      另證人甲○○於94年2 月2 日14時52分、同日14時53分許
      ，曾撥打該0000000000號電話，被告與證人甲○○在同一
      辦公室內，如被告使用該手機，必遭證人甲○○當場發現
      ，且證人甲○○亦證稱當時接電話之人並非被告等情明確
      ，亦可證明被告於94年2 月間並未持用該0000000000號電
      話等語為辯。然其中關於94年2 月1 日被告並非無使用00
      00000000號電話之可能性部分，已如前述；而關於在華納
      ATT 商城營業時間，被告必定在華納ATT 商城一節，卷內
      並無其他證據可資佐證，且被告於本院訊問時就其工作內
      容供稱：晚上要收帳時，確實將每個櫃的帳收回，當時除
      負責華納ATT 商城外，還會去士林的一家都會叢林等語（
      見本院卷(一)第14-15 頁），顯見被告當時之工作地點並非
      僅有華納ATT 商城，則被告於94年2 月2 日至同年月4 日
      有否請假之情形，或依其工作性質，本即可在工作時間內
      分別至華納AT T商城、都會叢林等地點執行其安全管理人
      員職務，均無從得知。至證人甲○○於94年2 月2 日14時
      52分、14時53分撥打該0000000000號電話時，被告與證人
      甲○○必定在同一辦公處所，本即屬辯護人之假設，因證
      人甲○○在本院審理時已明確證述：伊於第一次筆錄作完
      後，警員有要伊暗中調查包裹之所有人，並給伊包裹上所
      載電話，伊記得曾經在開車時打過1 次，係一個男生接的
      ，但不是被告，伊不太記得有無問該人被告的事，對話內
      容伊不記得了等情（見本院卷(一)第141-143 、145-147 頁
      ），而證人甲○○固證述於94年2 月2 日接聽其撥打至該
      0000000000號電話之人並非被告，就此有利被告之事實，
      本院認夾藏第二級毒品之包裹既於94年2 月1 日再次由證
      人甲○○配合喬裝聯邦快遞公司人員之警員，送抵華納AT
      T 商城，由證人甲○○在現場詢問該包裹係何人所有，未
      有人出面領取後，該包裹並未留置在服務台，證人甲○○
      亦遭偵防車載離華納ATT 商城，此時被告既然在場，應知
      該包裹內之毒品已遭警查獲，衡情被告亦可能會儘量避免
      直接持用該0000000000號電話，以免犯行曝光，是本件夾
      藏第二級毒品之多媒體播放器既已於94年2 月1 日為警查
      獲，該0000000000號電話作為收件人聯絡電話之功能已失
      ，則在毒品遭查獲後之94年2 月2 日，被告究有無實際接
      聽證人甲○○撥打之電話，仍不影響本院認定之前揭犯罪
      事實。
  ５、綜前各節，被告確實於94年1 月25日搭乘飛機至澳門，再
      經由拱北口岸進入大陸地區，並由不詳管道取得扣案之第
      二級毒品，將之夾藏在多媒體播放器之音箱內，於同年月
      28日某時，至聯邦快遞公司大陸地區廣州貨運站，指定收
      件地址為臺北市○○區○○路16、18號1 樓華納ATT 服務
      台，並以其使用之0000000000號為聯絡電話，偽以運送多
      媒體播放器，自大陸地區廣州市以航空快遞方式私運第二
      級毒品來臺，是本件事證已臻明確，被告前揭犯行，已堪
      認定，應依法論科。
參、論罪科刑：
一、新舊法之比較適用：
    查被告行為後，刑法部分條文業於94年2 月2 日修正公布，
    並同自95年7 月1 日施行。按「行為後法律有變更者，適用
    行為時之法律，但行為後之法律有利於行為人者，適用最有
    利於行為人之法律，現行刑法第2 條第1 項定有明文。此條
    規定乃與刑法第1 條罪刑法定主義契合，而貫徹法律禁止溯
    及既往原則，係規範行為後法律變更所生新舊法律比較適用
    之準據法，是刑法第2 條本身雖經修正，但其既屬適用法律
    之準據法，本身尚無比較新舊法之問題，應一律適用裁判時
    之現行刑法第2 條規定以決定適用之刑罰法律，先予說明。
    又以本次刑法修正之比較新舊法，應就罪刑有關之共犯、未
    遂犯、想像競合犯、牽連犯、連續犯、結合犯，以及累犯加
    重、自首減輕暨其他法定加減原因（如身分加減）與加減例
    等一切情形，綜其全部罪刑之結果而為比較，有最高法院95
    年5 月23日95年度第8 次刑庭會議決議意旨可資參照。再按
    刑法第2 條第1 項規定，係規範行為後「法律變更」所生新
    舊法比較適用之準據法，故如新舊法處罰之輕重相同，即無
    比較適用之問題，非此條所指之法律有變更，即無本條之適
    用，應依一般法律適用原則，適用裁判時法。其為純文字修
    正者，更應同此（最高法院95年11月7 日第21次刑事庭會議
    決議參照）。茲分述如下：
（一）關於罰金之最低額部分，修正前刑法第33條第5款規定：
      「罰金：（銀元）1元以上。」，經依現行法規所定貨幣
      單位折算新臺幣條例第2條規定折算後，上開罰金刑之最
      低數額為新臺幣3元。而修正後刑法第33條第5款則規定：
      「罰金：新臺幣1千元以上，以百元計算之」，即修正後
      之罰金刑最低數額，已提高為新臺幣1千元，比較新舊法
      適用結果，以適用修正前之規定，對被告較為有利。
（二）關於累犯部分，修正前刑法第47條規定「受有期徒刑之執
      行完畢，或受無期徒刑或有期徒刑一部之執行而赦免後，
      5 年以內再犯有期徒刑以上之罪者，為累犯，加重本刑至
      二分之一」。修正後刑法第47條第1 項則規定「受徒刑之
      執行完畢，或一部之執行而赦免後，5 年以內故意再犯有
      期徒刑以上之罪者，為累犯，加重本刑至二分之一」，該
      法第49條並刪除：「累犯之規定，於前所犯之罪依軍法受
      裁判者，不適用之」之規定；修正後刑法對累犯之要件，
      已有限縮；新舊法就累犯之要件，既因此而有變動，自屬
      行為後法律有變更，亦非僅屬文字修正，應有新舊法比較
      適用之問題（最高法院97年度臺上字第1408號判決參照）
      ，亦即，新法就累犯之成立，限縮為以故意再犯者為限，
      而排除因過失再犯罪之情形，經比較結果自以新法對被告
      較有利。
（三）綜合上述各條文修正前、後之比較，揆諸前揭最高法院決
      議及修正後刑法第2 條第1 項規定之「從舊、從輕」原則
      ，自應整體適用被告行為時之法律，即修正前刑法之相關
      規定，予以論處。
（四）至刑法關於想像競合犯之規定亦經修正，惟新法第55條但
      書之規定係科刑之限制，為法理之明文化，非屬法律之變
      更，自無刑法第2條第1項規定之適用。
（五）又被告行為後，懲治走私條例於95年5 月30日修正公布，
      同年7 月1 日施行，其中關於第2 條第1 項私運管制物品
      進口、出口逾公告數額部分，修正前、後之法定刑度均為
      處7 年以下有期徒刑，得併科新臺幣300 萬元以下罰金，
      其構成要件、刑度均未變更（非屬法律變更），應適用現
      行有效之法律，併此敘明。
二、按甲基安非他命、3,4-亞甲基雙氧甲基安非他命係毒品危害
    防制條例第2 條第2 項第2 款所規定之第二級毒品，且係經
    行政院依懲治走私條例公告之「管制物品項目及其數額」甲
    項第4 款所列之管制進出口物品，是核被告所為，係犯毒品
    危害防制條例第4 條第2 項之運輸第二級毒品罪及懲治走私
    條例第2 條第1 項之私運管制物品進口罪。其持有第二級毒
    品之低度行為，為運輸之高度行為所吸收，不另論罪。被告
    利用不知情之聯邦快遞公司人員運輸第二級毒品來臺，為間
    接正犯。又被告以一行為同時觸犯上述二罪名，為想像競合
    犯，應從一重之運輸第二級毒品罪處斷。末查，被告有事實
    欄所示之科刑及執行紀錄，有卷附臺灣高等法院被告前案紀
    錄表1 份可稽，其受有期徒刑之執行完畢後，5 年內再犯本
    件有期徒刑以上之罪，為累犯，除法定刑為無期徒刑部分，
    依法不得加重外，餘均應依修正前刑法第47條之規定加重其
    刑。爰審酌毒品對於國人身心健康危害嚴重，本案被告運輸
    之第二級毒品數量甚多，倘未即時查獲而流入市面，輕則戕
    害國人身心，使人沉迷於毒癮，無法自拔，重則引發各種犯
    罪，對國人健康及社會治安危害重大，兼衡被告之素行、智
    識程度，及犯罪後猶飾詞卸責之態度等一切情狀，量處如主
    文所示之刑，以示懲儆。
三、沒收：
（一）扣案如附表編號一所示之第二級毒品（驗餘合計淨重802.
      52公克），係查獲之毒品，應依毒品危害防制條例第18條
      第1 項前段規定，宣告沒收銷燬之。又扣案如附表編號二
      所示包裝前揭第二級毒品之塑膠袋2 個（總重20.90 公克
      ），為被告所有，供作為毒品外包裝之用，供保存毒品以
      利運送之用，應依毒品危害防制條例第19條第1 項之規定
      宣告沒收。
（二）又扣案如附表編號三所示之多媒體播放器1 組，係被告所
      有，係供夾藏運輸本案扣案之第二級毒品進口所用之物，
      亦應依毒品危害防制條例第19條第1 項之規定宣告沒收。
（三）至0000000000號門號之申用人為vu dinh uyen，則該門號
      SIM 卡1 張自非屬被告所有之物；另本件私運來臺之第二
      級毒品既已先為警查獲，則被告並未實際使用前開門號SI
      M 卡搭配行動電話以聯絡收受毒品，故該行動電話應僅屬
      預備供本件犯罪所用之物，惟被告既否認使用前開電話，
      實無從遽以認定該行動電話為被告所有，爰均不予宣告沒
      收。
據上論斷，應依刑事訴訟法第299 條第1 項前段，毒品危害防制
條例第4 條第2 項、第18條第1 項前段、第19條第1 項，懲治走
私條例第2 條第1 項、第11條，修止後刑法第2 條第1 項前段、
11條前段、第55條，修正前刑法第47條，判決如主文。
本案經檢察官周姿君到庭執行職務。
中    華    民    國    98    年    5     月    4     日
                  刑事第十二庭  審判長法  官  魏于傑
                                      法  官  羅國鴻
                                      法  官  許雅婷
以上正本證明與原本無異。
如不服本判決，應於判決送達後10日內向本院提出上訴狀（應附
繕本），其未敘述上訴理由者，應於上訴期間屆滿後20日內補提
理由書狀於本院，上訴於臺灣高等法院。
                                      書記官  吳玉蘭
中    華    民    國    98    年    5     月    13    日
附錄本案論罪科刑法條全文：
毒品危害防制條例第4條第1項
製造、運輸、販賣第一級毒品者，處死刑或無期徒刑；處無期徒
刑者，得併科新臺幣 1 千萬元以下罰金。
製造、運輸、販賣第二級毒品者，處無期徒刑或7年以上有期徒
刑，得併科新臺幣 7 百萬元以下罰金。
製造、運輸、販賣第三級毒品者，處5年以上有期徒刑，得併科
新臺幣 5 百萬元以下罰金。
製造、運輸、販賣第四級毒品者，處3年以上10年以下有期徒刑
，得併科新臺幣 3 百萬元以下罰金。
製造、運輸、販賣專供製造或施用毒品之器具者，處1年以上7年
以下有期徒刑，得併科新臺幣 1 百萬元以下罰金。
前五項之未遂犯罰之
懲治走私條例第2條
私運管制物品進口、出口逾公告數額者，處7年以下有期徒刑，
得併科新臺幣3百萬元以下罰金。
前項之未遂犯罰之。
第 1 項所稱管制物品及其數額，由行政院公告之。
附表：
┌──┬────────────────┬──────────┐
│編號│   應  宣  告  沒  收  之  物   │備               註 │
├──┼────────────────┼──────────┤
│ 一 │扣案之含第二級毒品甲基安非他命、│查獲之第二級毒品。  │
│    │3,4-亞甲基雙氧甲基安非他命之綠色│                    │
│    │藥錠（驗餘合計淨重捌零貳點伍貳公│                    │
│    │克）。                          │                    │
├──┼────────────────┼──────────┤
│ 二 │扣案上開毒品外包裝塑膠袋貳個（總│被告所有，供本案運輸│
│    │重貳零點玖零公克）。            │第二級毒品犯罪所用之│
│    │                                │物。                │
├──┼────────────────┼──────────┤
│ 三 │扣案之多媒體播放器壹組。        │被告所有，供本案運輸│
│    │                                │第二級毒品犯罪所用之│
│    │                                │物。                │
└──┴────────────────┴──────────┘


司法院資訊處製作；財團法人民間司法改革基金會備份。
